臺灣士林地方法院行政訴訟判決　
111年度交字第88號
原      告  蕭傑勻  
被      告  臺北市交通事件裁決所

代  表  人  蘇福智  
訴訟代理人  楊承達  
上列當事人間交通裁決事件，原告不服被告中華民國111年2月18
日北市裁催字第22-A1A304708號裁決，提起行政訴訟，本院判決
如下：
    主      文
原告之訴駁回。
訴訟費用新臺幣參佰元由原告負擔。　　
    事實及理由
壹、程序事項：
　　本件原告因不服被告於民國111年2月18日以北市裁催字第22
    -A1A304708號違反道路交通管理事件裁決書（下稱原處分）
    ，裁處其罰鍰新臺幣（下同）600元，並共記違規點數4點，
    提起行政訴訟，依行政訴訟法第237條之1規定，應適用交通
    裁決事件訴訟程序，本院並依同法第237條之7規定，爰不經
    言詞辯論，逕為判決。
貳、實體事項：
一、爭訟概要：
　　臺北市政府警察局交通警察大隊（下稱舉發機關）員警認原
    告於110年12月2日7時45分許，騎乘車牌號碼000-0000號普
    通重型機車（下稱系爭A車），在臺北市○○區○○街00巷0號時
    ，和訴外人陳穆騎乘之車牌號碼000-000號普通重型機車（
    下稱系爭B車）發生交通事故，並致陳穆及訴外人即系爭B車
    乘客陳婕寧受傷，而有「起駛前，不讓行進中之車輛優先
    通行；違反道路交通安全規則肇事致人受傷」等違規事實
    ，遂於110年12月28日填製臺北市政府警察局北市警交字第A
    1A304708號舉發違反道路交通管理事件通知單（下稱舉發通
    知單）舉發原告，並記載應到案日期為111年2月7日前（嗣
    更新為111年3月4日前，見本院卷第52頁）。原告於111年1
    月6日向被告提出申訴，經舉發機關函復違規事實屬實，原
    告並於111年2月18日向被告申請開立裁決書，被告乃於同日
    作成原處分，依道路交通管理處罰條例第45條第1項第10款
    、第61條第3項、第63條第1項第1款等規定，裁處原告罰鍰6
    00元，並共記違規點數4點。原告不服，遂提起本件行政訴
    訟。
二、原告起訴主張：
　㈠有關「起始前，不讓行進中之車輛優先通行」部分：原告係
    於自家車道駛出，因車道與外道路垂直，且左側有圍牆、電
    線桿及其他車輛阻礙視線，故原告需行駛至肇事地點，始能
    發現左方來車，原告煞停位置尚未及於對方行駛道路，而對
    方係於道路煞停後滑行始撞擊原告。又參監視器影像，可見
    原告才剛至自家車道與道路交界，即煞車停駛並禮讓行進中
    之系爭B車，顯已等待有路權之車輛通過。若對方依循原路
    線行駛而不煞車，並不會因而滑行並撞擊原告，因原告尚未
    阻礙行車路線。有關「違反道路交通安全規則肇事致人受傷
    」部分：按道路交通管理處罰條例第3條，今原告行駛位置
    仍於自家車道交界，其應仍為私有土地，尚非「供公眾通行
    之地方」，故本件事故應不適用道路交通管理處罰條例。再
    者，原告已將系爭A車暫停而禮讓系爭B車，又原告尚未行駛
    至道路，故本件不符「違反道路交通安全規則肇事致人受傷
    」，被告所為之裁決違法等語。
　㈡並聲明：原處分撤銷。
三、被告答辯略以：
　㈠卷查舉發機關就違規事實及舉發過程查復，有關原告於前揭
    時、地騎乘系爭A車，與系爭B車發生交通事故一案，舉發機
    關初步分析研判可能之肇事原因（或違規事實）如下：⒈系
    爭A車：①起駛前，不讓行進中之車輛先行。②違反道路交通
    安全規則肇事致人受傷。⒉系爭B車：機車附載人員未依規定
    。⒊系爭B車乘客：尚未發現肇事因素。依據卷附監視器影像
    畫面：原告騎乘系爭A車沿停車場車道出入口東往北轉至肇
    事地點時，沿懷德街75巷南向北行駛之系爭B車見狀即煞車
    摔倒後與系爭A車發生碰撞而肇事。按道路交通安全規則第8
    9條第1項第7款規定：「起駛前應顯示方向燈，注意前後左
    右有無障礙或車輛行人，並應讓行進中之車輛行人優先通行
    。」。查道路交通安全規則有關「讓車」之規定，旨在確認
    行車順序及劃分道路路權，以維護交通往來之安全；故所謂
    「讓」，當指車輛駕駛人必須將車輛暫停，並待有路權之他
    車輛駕駛人通過，安全無虞時，始能再繼續通行之謂。原告
    於私人土地進入道路前即應煞車停止以確認來車，自不應以
    進入道路後停止之行為主張已盡讓車義務。至於原告指稱之
    左側圍牆、電線桿會阻礙視線云云，依據現場處理資料對比
    監視器畫面，原告所稱之設施與道路間仍有距離，原告有空
    間查看道路狀況，且有餘裕於進入道路前停車確認，尚難認
    須至肇事地點始能發現左方來車。至於原告陳指「尚未行駛
    至道路，不適用道路交通管理處罰條例」一節，本案交通事
    故發生處已屬道路範圍，自有道路交通管理處罰條例之適用
    ，併予敘明。綜上，本件原告之訴無理由，請依法駁回原告
    之訴，以維法紀。
　㈡並聲明：原告之訴駁回。
四、本院之判斷：
　㈠按「汽車（包括機車，同條例第3條第8款參照）駕駛人，爭
    道行駛有下列情形之一者，處新臺幣六百元以上一千八百元
    以下罰鍰：…十、起駛前，不讓行進中之車輛、行人優先通
    行。…」、「汽車駕駛人，駕駛汽車違反道路交通安全規則
    、第三十三條之管制規則，因而肇事致人受傷者，記違規點
    數三點…」、「汽車駕駛人，駕駛汽車違反道路交通安全規
    則、第三十三條之管制規則，因而肇事致人受傷者，記違規
    點數三點…」、「汽車駕駛人有下列各款所列條款之一者，
    除依原條款處罰鍰外，並予記點：一、有…第四十五條...情
    形之一者，各記違規點數一點。」，道路交通管理處罰條例
    第45條第1項第10款、第61條第3項前段、第63條第1項第1款
    分別定有明文。又按「行車前應注意之事項，依下列規定：
    …七、起駛前應顯示方向燈，注意前後左右有無障礙或車輛
    行人，並應讓行進中之車輛行人優先通行。」，道路交通安
    全規則第89條第1項第7款亦有明文。
　㈡經查，原告騎乘系爭A車，於上揭時、地，與系爭B車發生交
    通事故，並致陳穆、陳婕寧受傷，而有「起駛前，不讓行
    進中之車輛優先通行；違反道路交通安全規則肇事致人受
    傷」等情，有舉發通知單、舉發機關111年1月21日北市警交
    大事字第1113011369號函、111年3月28日北市警交大事字第
    1113017792號函暨所附道路交通事故初步分析研判表、道路
    交通事故現場圖、臺北市政府警察局道路交通事故調查卷宗
    （包含道路交通事故現場圖、臺北市政府警察局北投分局交
    通分隊道路交通事故補充資料表、道路交通事故談話紀錄表
    、道路交通事故調查報告表㈠㈡、臺北市政府北投分局道路交
    通事故當事人登記聯單、臺北市政府警察局道路交通事故肇
    事人自首情形紀錄表、臺北市政府警察局北投分局北投分隊
    A1、A2類交通事故攝影蒐證檢視表、影像資料畫面、臺北市
    政府警察局道路交通事故照片黏貼紀錄表）、機車車籍查詢
    資料、駕駛人基本資料等件附卷可稽（見本院卷第38、48-4
    9、60-82頁）。
　㈢原告雖主張：伊於自家車道駛出，因車道與外道路垂直，且
    左側有圍牆、電線桿及其他車輛阻礙視線，故伊需行駛至自
    家車道與道路交界，始能發現左方來車，伊亦已煞車停駛並
    禮讓行進中之系爭B車，伊煞停位置尚未及於系爭B車行駛道
    路，而對方係於道路煞停後滑行始撞擊伊，對方依循原路線
    行駛而不煞車，並不會因而滑行並撞擊伊等語。經查：
　⒈本院當庭勘驗採證影像（檔案名稱：監視器畫面.MP4），勘
    驗結果為：「錄影畫面一開始顯示下方時間為2021年12月2
    日，影像時間07：55：12（此為錄影畫面所示時間，下同）
    ，可看見當時天氣晴，日間光線充足，有聲音。系爭A車（
    如紅色圓框所示）從車道中欲行駛進入懷德街75巷（見本院
    卷第94頁擷取畫面1）。於07：55：12，可看見系爭A車（如
    紅色圓框所示）持續向前行駛，系爭B車（如黃色圓框所示
    ）行駛於懷德街75巷（見本院卷第96頁擷取畫面2）。於07
    ：55：13，可看見系爭A車（如紅色圓框所示）啟動煞車燈
    並持續向前，系爭B車（如黃色圓框所示）行駛於懷德街75
    巷（見本院卷第98頁擷取畫面3）。於07：55：13，可看見
    系爭A車（如紅色圓框所示）啟動煞車燈並持續向前，系爭B
    車（如黃色圓框所示）車頭向左偏移（見本院卷第100頁擷
    取畫面4）。於07：55：13，可看見系爭A車（如紅色圓框所
    示）啟動煞車燈並持續向前，系爭B車（如黃色圓框所示）
    車頭向左並向左傾倒（見本院卷第102頁擷取畫面5）。於07
    ：55：14，可看見系爭A車（如紅色圓框所示）啟動煞車燈
    並向右偏移，系爭B車（如黃色圓框所示）向前往系爭A車方
    向滑行（見本院卷第104頁擷取畫面6）。於07：55：15，可
    看見系爭A車（如紅色圓框所示）啟動煞車燈並停留於原處
    ，系爭B車（如黃色圓框所示）倒臥在系爭A車左側（見本院
    卷第106頁擷取畫面7）。於07：55：18，可看見系爭A車（
    如紅色圓框所示）停駛於原處，系爭B車（如黃色圓框所示
    ）倒臥於系爭A車左側，系爭B車駕駛坐在系爭B車旁（見本
    院卷第108頁擷取畫面8）。於07：55：24，可看見系爭A車
    （如紅色圓框所示）向右側移動，系爭B車駕駛（如黃色圓
    框所示）持續坐在道路上（見本院卷第110頁擷取畫面9）。
    於07：55：27，可看見系爭A車（如紅色圓框所示）停留於
    原處，系爭B車駕駛（如黃色圓框所示）持續坐在道路上（
    見本院卷第112頁擷取畫面10）。」，有勘驗筆錄在卷可按
    （見本院卷第117-118頁）。
　⒉依現場照片及勘驗內容，系爭A車自車道行駛至略超過左側圍
    牆位置（見本院卷第78頁右上第一張照片、第79頁左上第一
    張照片、第96頁擷取畫面）即可清楚看見車道左側情形，然
    系爭A車並未於該處停駛，仍繼續往前行駛（見本院卷第98-
    100頁擷取畫面），原告主張其需行駛至自家車道與道路交
    界始能發現左方來車，顯非事實。又依勘驗內容，原告騎乘
    系爭A車自車道至超過左側圍牆位置並未減速（見本院卷第9
    4-96頁擷取畫面），直至車道與道路交接處始啟動煞車燈，
    且所在位置依現場照片已是道路邊緣設置水溝蓋處（見本院
    卷第78頁左上第一張、右上第一張照片、第98-102頁擷取畫
    面），原告騎乘系爭A車自車道駛出，直至車道與道路交接
    位置始減速暫停，陳穆騎乘系爭B車見狀當無從確認系爭A車
    是否讓其先行，因而煞車造成系爭B車傾倒（見本院卷第100
    -102頁擷取畫面），原告主張其煞停位置尚未及於系爭B車
    行駛道路等語，並無從據以為對其有利之認定。綜上，原告
    駕駛系爭A車有「起駛前，不讓行進中之車輛優先通行」之
    違規事實，應堪認定。
　㈣原告又主張：伊駕駛系爭A車位置仍在自家車道交界，為私有
    土地，尚非供公眾通行之地方，不適用道路交通管理處罰條
    例；伊已將系爭A車暫停而禮讓系爭B車，尚未行駛至道路，
    並無違反道路交通安全規則肇事致人受傷等語。經查，原告
    有起駛前不讓行進中之車輛優先通行之違規事實，業經本院
    認定如前。又按「本條例用詞，定義如下：一、道路：指公
    路、街道、巷衖、廣場、騎樓、走廊或其他供公眾通行之地
    方。」，道路交通管理處罰條例第3條第1款定有明文。依勘
    驗內容，原告駕駛系爭A車自車道行駛至道路交接處暫停之
    位置，已在道路邊緣水溝蓋處（見本院卷第102-104頁），
    參酌現場照片（見本院卷第78頁左上第一張、右上第一張照
    片），該處應屬供公眾通行之地方。再依上開規定，道路交
    通管理處罰條例所指之「道路」係指可供不特定人或多數人
    通行者，故以「通行」目的、供「公用」為已足，至於土地
    所有權登記為公有或私有者，尚非所問，原告主張本件其騎
    乘系爭A車暫停位置為私有土地，非供公眾通行之地方，無
    道路交通管理處罰條例之適用，並不可採。而本件因原告起
    駛前，不讓行進中之系爭B車優先通行，陳穆騎乘系爭B車見
    狀煞車，造成系爭B車傾倒及陳穆、陳婕寧受傷，業據陳穆
    於警詢陳述明確（見本院卷第70頁），並有現場照片在卷可
    按（見本院卷第79頁），原告有「違反道路交通安全規則肇
    事致人受傷」之違規事實，亦堪認定。
五、綜上所述，原告於前揭時、地，騎乘系爭A車，確有「起駛
    前，不讓行進中之車輛優先通行；違反道路交通安全規則
    肇事致人受傷」之違規事實，舉發機關據以製單舉發，被告
    並依道路交通管理處罰條例第45條第1項第10款、第61條第3
    項、第63條第1項第1款、違反道路交通管理事件統一裁罰基
    準及處理細則及違反道路交通管理事件統一裁罰基準表之規
    定，以原處分裁處原告罰鍰600元，記違規點數4點（依道路
    交通管理處罰條例第61條第3項記違規點數3點、同條例第63
    條第1項第1款記違規點數1點），核無違誤。是原告訴請撤
    銷原處分，為無理由，應予駁回。
六、本件判決基礎已臻明確，兩造其餘之攻擊防禦方法經本院斟
    酌後，核與判決不生影響，無一一論述之必要，併予敘明。
七、本件第一審裁判費為300元，應由原告負擔，爰確定第一審
    訴訟費用額如主文第2項所示。
八、據上論結，本件原告之訴為無理由，依行政訴訟法第237條
    之7、第237條之8第1項、第98條第1項前段，判決如主文。
中　　華　　民　　國　　111 　年　　8 　　月　　29　　日
　　　　　　　　　行政訴訟庭　法　官　林宜靜
以上為正本係照原本作成。
如不服本判決，應於判決送達後20日內，向本院提出上訴狀並表
明上訴理由（原判決所違背之法令及其具體內容或依訴訟資料可
認為原判決有違背法令之具體事實），其未載明上訴理由者，應
於提出上訴後20日內向本院補提理由書（上訴狀及上訴理由書均
須按他造人數附繕本，如未按期補提上訴理由書，則逕予駁回上
訴），並應繳納上訴裁判費新臺幣750元。
中　　華　　民　　國　　111 　年　　8 　　月　　29　　日
                              書記官  朱亮彰